臺灣苗栗地方法院交通事件裁定　　93年度交聲字第292號
　　原處分機關　交通部公路總局新竹區監理所苗栗監理站
　　異　議　人
　　即受處分人　國順預拌混凝土股份有限公司
　　　　　　　　　　　　　路9.
　　代　表　人　　 胡增雄
　　代　理　人　　 蘇裕傑
上列異議人即受處分人因違反道路交通管理處罰條例案件，對於
交通部公路總局新竹區監理所苗栗監理站於中華民國93年12月3
日所為竹監苗字第54-E00000000號之處分（原舉發機關案號：竹
縣警交字第E00000000號）聲明異議，本院裁定如下：
    主  文
異議駁回。
    理  由
一、原處分意旨略以：新竹縣警察局新埔分局褒忠派出所執勤員
    警於民國93年10月7 日下午2 時25分，在竹14線褒忠派出所
    前查獲國順預拌混凝土股份有限公司所有司機蘇裕傑駕駛車
    牌號碼9E-073號自用大貨車，因「載運混凝土行駛，司機出
    示出貨單（0000000）總 重21.25 公噸、核20公噸、超載
    1.25 公 噸」違規，遂當場製單舉發等語，後異議人未依期
    自動繳納，依照道路交通管理處罰條例第29條之2 第3 項、
    第65條第2 項，及違反道路交通管理事件統一裁罰基準及處
    理細則第43、44、61條規定，裁決罰鍰新台幣（下同）壹萬
    貳仟元，並記汽車違規紀錄一次，罰鍰限於94年1 月2 日前
    繳納。上開罰鍰逾期不繳納之處分：(1)自94年1 月3 日起加
    倍罰鍰為2 萬4 千元整，並限於94年1 月17日前繳納。(2)加
    倍罰鍰於94年1 月17日前繳納，逾期仍不繳納者，依法移送
    強制執行。
二、異議意旨略以：異議人即受處分人國順預拌混凝土股份有限
    公司所有由蘇裕傑所駕駛之車號9E-073號自用大貨車，於上
    開時、地點，經警取締超貸1.25公噸無誤，然依內政部警政
    署警交字第0930085398號文內容，有關砂石車及混凝土攪拌
    車回歸重量法管制之稽查取締原則說明的第9 行文，過磅未
    逾核定總重量百分之十者，依交通部路政司86年11月3 日路
    台（86）監字第2093號函示：「貨車裝載未逾核定之總重量
    之百分之十者，仍依免以處罰之原則辦理」，異議人所駕駛
    之上開車輛，核定為20公噸，出貨單出示21.25 公噸，應依
    核定總重量之百分之10，22公噸以內，並未超出舉發受罰之
    限制標準，爰請撤銷原處分云云。
三、按「汽車裝載貨物超過核定之總重量、總聯結車重者，處汽
    車所有人罰鍰，並記汽車違規紀錄1 次，其應歸責於汽車駕
    駛人時，除依第三項處汽車駕駛人罰鍰及依第63條第1 項第
    2 款記點外，汽車所有人仍應記該汽車違規紀錄1 次。」「
    有前2 項規定之情形者，應責令改正或當場禁止通行，並處
    新臺幣1 萬元罰鍰，超載10公噸以下者，以總超載部分，每
    1 公噸加罰新臺幣1 千元；超載逾10公噸至20公噸以下者，
    以總超載部分，每1 公噸加罰新臺幣2 千元；超載逾20公噸
    至30公噸以下者，以總超載部分，每1 公噸加罰新臺幣3 千
    元；超載逾30公噸者，以總超載部分，每1 公噸加罰新臺幣
    5 千元。未滿1 公噸以1 公噸計算。」，道路交通管理處罰
    條例第29條之2 第1 項、第3 項分別定有明文。
四、經查：本件受處分人即異議人國順預拌混凝土股份有限公司
    所有之駕駛人蘇裕傑於上開時間、地點駕駛上開自用大貨車
    ，因「載運混凝土行駛，司機出示出貨單（0000000）總 重
    21.25 公噸、核定20公噸、超載1.25公噸」違規，經警以該
    車超載予以舉發，嗣原處分機關即以異議人違反道路交通管
    理處罰條例第29條之2 第3 項之規定，裁處罰鍰1 萬2 千元
    、並記汽車違規紀錄一次等事實，有新竹縣警察局竹縣警交
    字第E00000000 號舉發違反道路交通管理事件通知單影本一
    紙、交通部公路總局新竹區監理所竹監苗字第54-E00000000
    號違反道路交通管理事件裁決書一紙附卷可證。惟異議人雖
    承認上開車輛核定總重量20公噸、出貨單總重21.25 公噸、
    超載1.25公噸之行為。唯辯稱：依內政部警政署93年5 月19
    日警署交字第0930085398號函示過磅未逾核定總重百分之10
    免罰，今核重21點25公噸，超載1 點25公噸，未逾核定總重
    百分之10即22公噸，應可免罰云云，然對於汽車裝載貨物超
    過核定之總重量之處罰，道路交通管理處罰條例第29條之2
    規定甚為明確，且依據現行道路交通管理處罰條例內容，並
    無車輛超載如未逾百分之10得予免罰之規定。雖內政部警政
    署上開函文函示有關混凝土攪拌車回歸重量管制之稽查取締
    原則一案，說明一、（三）過磅未逾核定總重百分之10者，
    仍依免於處罰之原則辦理等情，依據該函意旨係將現行交通
    執法儀器誤差值納入裁罰與否之考量，即受檢車輛經過磅後
    ，超載重量未逾核定總重百分之10，因檢測儀器本身即有可
    容忍之誤差值，故建議在此範圍內免罰，故上開函文之要件
    為經「過磅」未逾核定總重百分之10者，查本案係依異議人
    值之問題，是本案並不適用上開函文解釋已然明確。
五、又交通部對於內政部警政署於90年5 月29日以（90）警署交
    字第106079號函建請將交通執法儀器「誤差值」納入「違反
    道路交通管理事件統一裁罰標準及處理細則」一案時，曾於
    90 年6月5 日以交路90字第039396號函說明二略以：「各類
    交通違規之處罰及執法取締標準於道路交通管理處罰條例及
    道路交通安全規則等，均已有明文規範，故本案貴署關切事
    項．．．仍請貴署自行核處」等語。準此，內政部警政署固
    因交通執法儀器使用上容有誤差，而給與百分之10以勸導代
    替取締，惟此係考量儀器測量之精準度，而由員警斟酌儀器
    測得之數據，決定是否舉發，屬個案違規事實之認定，與取
    締是否違法無關，且所謂百分之10尚非法規明文自明。況斟
    酌儀器誤差，而在一定範圍內，於篩選後始行舉發之執法方
    式，固屬合理，然亦應以儀器可能產生之誤差為斷，否則無
    異藉寬容值放寬法律規定，並非所宜。以此論之，前開寬容
    值以總重量百分之10計算，尚乏可信依據，因此，只要車輛
    在實際上確已經有超載（重）之事實存在，則執勤警員依上
    述規定填單舉發，即不得認為違法。反之，若認為超載（重
    ）未達總重量百分之10者，即得免予舉發，則有抵觸上述道
    路交通管理處罰條例第29條之2 之規定，難謂適法，併予敘
    明。
六、又內政部警政署93年5月19日警署交字第0930085398號函主
    旨在於指示有關砂石土方車輛及混凝土攪拌車回歸重量法管
    制之取締原則之說明，其中首要依據砂石車出示之出貨單、
    過磅單、載重計或裝載容積先行篩選，然後才有在設有固定
    地磅之路段由執勤人員依規定指揮過磅，過磅未逾核定總重
    量百分之10 者，免以處罰等情，而本件係由駕駛人出示出
    貨單，載明該車總重21.25公噸、超載1.25公噸之行為無誤
    ，並非由執勤員警依規定指揮過磅（活動地磅），而過磅後
    顯示有未逾核定總重量百分之10之情形，異議人認為有該函
    之適用，顯應為主觀上誤解法律所致。再本院依職權向交通
    部函查有關上開函文所示「過磅未逾核定總重量百分之10，
    免以處罰」之理由，依據該部來函知悉，係因依量測違規數
    值扣除各該執法器材容許誤差值，經與法規標準扣除後，所
    得值即為實際違規值（例如，以固定地磅舉發核定總重量為
    35公噸之半聯結車，如實測違規數值為42公噸，則其實際超
    載違規值為6.9 公噸（42-35-0.1 ＝6.9 ，亦即本案實際違
    規值為21.25 -20-0.1 ＝1.15），有該部94年1 月25日交路
    字第0940016621號函附交路90字第039396號、第054777號函
    在卷可憑，並無百分之10寬容值絕對免罰之規定，是否舉發
    應為個案之判斷。又交通部亦發函指示，為落實道路交通管
    理處罰條例立法之意旨及統一裝載與取締標準，自90年6 月
    1 日起，混凝土攪拌車均應依行車執照核定之總重量裝載及
    取締。對於未隨攜車帶過磅單或攜帶之過磅單有疑義者，列
    為稽查取締重點（詳見發文日期：民國90年5 月28日、發文
    字號 (90) 交路字第005684號函），因此本案異議人所有之
    上開大貨車確實載運21.25 公噸砂石土方，超載1.25公噸，
    實際違規值1.15公噸，並有其所屬司機蘇裕傑於舉發當日出
    示出貨單記載無誤，顯有違規行為。原處分機關依據道路交
    通管理處罰條例第29條之2 第1 項、第3 項規定認定有關車
    輛超載，並無法律規定有百分之10寬容值之適用，如上所述
    ，本件原舉發機關依據異議人出示之出貨單作為取締依據，
    應合於道路交通管理處罰條例之規定，是異議人所有車輛於
    上開時、地於有超載違規之事實，堪予認定，所執異議之理
    由容無可採。從而，原處分機關依照道路交通管理處罰條例
    第29條之2 第3 項、第65條第2 項，及違反道路交通管理事
    件統一裁罰基準及處理細則第43、44、61條規定，罰鍰1萬2
    千元，並記汽車違規紀錄一次，核無不合，本件異議為無理
    由，應予駁回。
五、據上論斷，應依道路交通案件處理辦法第19條，裁定如主文
    。
中　　華　　民　　國　　94　　年　　4 　　月　　15　　日
                        交通法庭法  官  張珈禎
右正本證明與原本無異
如不服本裁定應於送達後5日內向本院提出抗告狀
                                書記官  廖溫崇
中　　華　　民　　國　　94　　年　　4 　　月　　15　　日
